臺灣臺北地方法院刑事判決
111年度訴字第178號
公  訴  人  臺灣臺北地方檢察署檢察官
被      告  鄭棋家



上列被告因詐欺案件，經檢察官提起公訴（110年度調偵緝字第8
0號），被告於準備程序中就被訴事實為有罪之陳述，經本院裁
定改由受命法官獨任行簡式審判程序並判決如下：
    主  文
鄭棋家以網際網路對公眾散布而犯詐欺取財罪，處有期徒刑陸月
。 
    事  實
一、鄭棋家知其無販售手機之真意，竟意圖為自己不法之所有，
    基於以網際網路對公眾散布而詐欺取財之犯意，於民國109
    年8月9日21時50分前某時許，在不詳地點，以電腦與網際網
    路設備登入臉書「Marketplace」網頁，以暱稱「米其林」
    向不特定公眾散布佯裝刊登販售價金新臺幣（下同）7,200
    元華為手機1支之不實訊息，並提供其所有中國信託商業銀
    行帳號000000000000號帳戶(下稱中國信託帳戶) 作為買家
    網路購物匯款之用，高光榮在前揭臉書網頁查得上開販售訊
    息而與鄭棋家聯絡後，鄭棋家要求先匯款訂金2,000元至指
    定之中國信託帳戶，高光榮不疑有他而陷於錯誤，於109年8
    月9日21時50分許，在新北市新店區北宜路之住處，以電腦
    網路設備操作其華南銀行網路銀行帳戶（帳號詳卷）轉帳2,
    000元至中國信託帳戶內，嗣高光榮與鄭棋家相約於同月15
    日15時30分許在臺中市西屯區面交取貨，惟鄭棋家失約未到
    且斷絕聯絡，始察覺受騙而報警究辦。
二、案經高光榮訴由臺北市政府警察局文山第二分局報告臺灣臺
    北地方檢察署（下稱臺北地檢署）檢察官偵查起訴。
    理  由
一、本案被告鄭棋家所犯係死刑、無期徒刑、最輕本刑為3年以
    上有期徒刑以外之罪，其於準備程序就前揭被訴事實為有罪
    之陳述，經法官告知簡式審判程序之旨，並聽取其與公訴人
    之意見後，認無不得或不宜改依簡式審判程序進行之情形，
    爰依刑事訴訟法第273條之1第1項規定，裁定本件進行簡式
    審判程序。是本件之證據調查，依同法第273條之2規定，不
    受同法第159條第1項、第161條之2、第161條之3、第163條
    之1及第164條至第170條規定之限制。
二、前述犯罪事實，被告都坦承（見本院訴卷第53、58、60頁）
    ，核與證人即告訴人高光榮於偵查時所為證述情節大致相符
    （見偵卷第6至7、45頁、偵緝卷第36頁反面），並有臉書「
    Marketplace」網頁與暱稱「米其林」個人資訊、告訴人與
    被告間於messenger對話訊息之翻拍照片、被告中國信託帳
    戶申請資料與交易明細表、告訴人匯款交易明細翻拍照片、
    內政部警政署反詐騙諮詢專線紀錄表、新北市政府警察局新
    店分局青潭派出所受理詐騙帳戶通報警示簡便格式表、金融
    機構聯防機制通報單、受理刑事案件報案三聯單、受理各類
    案件紀錄表，及中華電信函覆之雙向通聯紀錄、繳費紀錄、
    申登人資料（見偵卷第9至26頁、本院訴卷第33至40頁）可
    以作為其他證據，足認被告任意性自白與事實相符，應屬可
    信。從而，本案事證明確，被告犯罪行為可以認定，應依法
    論罪科刑。
三、論罪科刑
(一)核被告所為，係犯刑法第339條之4第1項第3款之以網際網路
    對公眾散布而犯詐欺取財罪。
(二)按犯罪之情狀顯可憫恕，認科以最低刑度仍嫌過重者，得酌
    量減輕其刑，刑法第59條定有明文，所謂顯可憫恕，係指被
    告之犯行有情輕法重，客觀上足以引起一般人同情，處以經
    依法減刑後之法定最低刑度仍失之過苛，尚堪憫恕之情形而
    言。又所謂「犯罪之情狀」顯可憫恕，與刑法第57條所稱之
    審酌「一切情狀」，二者並非屬截然不同之範圍，於裁判上
    酌量減輕其刑時，本應就犯罪一切情狀（包括刑法第57條所
    列舉之10款事項），予以全盤考量。查被告係獨自1人在網
    站上刊登詐騙訊息而實行詐欺取財犯行，並無與他人組織犯
    罪集團而多層次分工之情形，且所詐得之金額不高，又參以
    被告於本院審理時已坦承犯行，業如前述，並賠償告訴人5,
    000元，有臺北地檢署訊問筆錄、本院準備程序筆錄及中國
    信託商業銀行111年3月31日函覆帳戶申登人資料在卷可佐（
    見偵緝卷第36頁、本院審訴卷第35頁、訴卷第25至29、52頁
    ），告訴人所受之損害已獲填補，倘若仍科以被告以網際網
    路對公眾散布而犯詐欺取財罪之最低度刑（有期徒刑1年）
    ，有情輕法重之憾，依據前揭說明，乃就被告上開所犯，均
    依刑法第59條之規定酌減其刑。
(三)爰審酌被告智識思慮俱屬正常，竟未能思以正當管道獲取所
    需財物，利用網際網路對公眾散布不實訊息，致使告訴人陷
    於錯誤，匯付款項予被告，足徵被告法治意識與是非觀念之
    薄弱，所為殊屬不該，惟念其犯後坦承犯行，並業已賠償告
    訴人所受損害，兼衡其犯罪之動機、目的、手段、素行、詐
    得財物之價值、自述高中畢業之教育程度、從事餐飲業、月
    入約34,000元、無需扶養之人之家庭經濟狀況（見本院訴卷
    第61頁）等一切情狀，量處如主文所示之刑，以資懲儆。又
    被告經本院諭知有期徒刑6月，雖屬不得易科罰金之罪，惟
    得依刑法第41條第3項、第2項規定，以提供社會勞動6小時
    折算1日，聲請易服社會勞動，附此敘明。　
四、沒收
　　被告因遂行上揭加重詐欺取財犯行，而向告訴人詐得2,000
    元，其性質固屬於被告之犯罪所得，雖未扣案，惟審酌被告
    已賠償告訴人5,000元，業如前述，是此部分雖非刑法第38
    條之1第5項規定文義所指犯罪所得已實際合法「發還」被害
    人者，然參酌該規定旨在保障被害人因犯罪所生之求償權（
    參刑法第38條之1第5項之立法理由），若再對被告宣告沒收
    或追徵，實有過苛之虞，是依刑法第38條之2第2項規定不予
    宣告沒收。
據上論斷，應依刑事訴訟法第273條之1第1項、第299條第1項前
段，判決如主文。
本案經檢察官邱曉華提起公訴，檢察官楊舒雯到庭執行職務。
中　　華　　民　　國　　111 　年　　5 　　月　　18　　日
　　　　　　　　　刑事第十四庭  法　官　黃文昭
以上正本證明與原本無異。
如不服本判決應於收受送達後20日內向本院提出上訴書狀，並應
敘述具體理由；其未敘述上訴理由者，應於上訴期間屆滿後20日
內向本院補提理由書（均須按他造當事人之人數附繕本）「切勿
逕送上級法院」。因疫情而遲誤不變期間，得向法院聲請回復原
狀。
　　　　　　　　　　　　　　　　書記官　周豫杰
中　　華　　民　　國　　111 　年　　5 　　月　　18　　日
附錄本案論罪科刑法條：
中華民國刑法第339條之4
犯第339條詐欺罪而有下列情形之一者，處1年以上7年以下有期
徒刑，得併科1百萬元以下罰金：
一、冒用政府機關或公務員名義犯之。
二、三人以上共同犯之。
三、以廣播電視、電子通訊、網際網路或其他媒體等傳播工具，
    對公眾散布而犯之。
前項之未遂犯罰之。